最高法院刑事判決 
111年度台上字第4659號
上  訴  人  郭聰慧                     


上列上訴人因傷害案件，不服臺灣高等法院臺中分院中華民國11
1年6月9日第二審判決（111年度上訴字第167號，起訴案號：臺
灣臺中地方檢察署110年度偵字第6357號），提起上訴，本院判
決如下：
    主  文
　上訴駁回。
    理  由
一、按刑事訴訟法第377條規定：上訴於第三審法院，非以判決
    違背法令為理由，不得為之。是提起第三審上訴，應以原判
    決違背法令為理由，係屬法定要件。如果上訴理由書狀並非
    依據卷內訴訟資料具體指摘原判決不適用何種法則或如何適
    用不當，或所指摘原判決違法情事顯與法律規定得為第三審
    上訴理由之違法情形不相適合時，均應認其上訴為違背法律
    上之程式，予以駁回。本件原判決綜合全案證據資料，本於
    事實審法院之推理作用，認定上訴人郭聰慧為成年人而有如
    其事實欄所載，基於成年人傷害兒童之犯意，以所執手提包
    （袋）揮擊未滿12歲之兒童甲女（姓名年籍詳卷），致甲女
    胸部挫傷之犯行，因而維持第一審論上訴人以成年人故意對
    兒童犯傷害罪，處拘役45日之判決，而駁回上訴人在第二審
    之上訴，已詳敘其所憑證據及認定之理由，對於上訴人所辯
    為何不足以採信，亦在理由內詳加指駁及說明，俱有卷存證
    據資料可資覆按，從形式上觀察，原判決並無足以影響其判
    決結果之違法情形存在。
二、上訴人上訴意旨略以：伊於案發當時質問甲女為何毆打伊女
    兒之過程中，根本未曾與甲女有肢體或物品之碰觸，何況甲
    女當時係坐在教室座椅上而與伊之間相隔桌子及代課老師林
    靖娜，伊自不可能以所攜手提包（袋）揮擊甲女前胸而導致
    其胸部挫傷。林靖娜指證伊對甲女施暴傷害之過程，違情悖
    理，復與事實不符，委無可採，自無從補強甲女所為不利於
    伊指證之憑信性。詎原判決猶採用甲女及林靖娜所為不利於
    伊之證詞，作為認定伊犯罪之證據，殊有違誤。又伊先前因
    車禍傷及頸椎，迄今猶遺存上肢萎縮無力之症狀，在案發當
    時所處與甲女間之相對位置，實無力氣執手提包（袋）揮擊
    甲女成傷，上開對伊有利之疑點，關乎伊有無傷害甲女之認
    定，應有詳查究明之必要。乃原審未依職權囑託神經外科醫
    師對伊實施鑑定，復未主動履勘案發現場還原事發經過，以
    釐清查明伊所辯非虛，徒憑甲女及林靖娜對伊不利之片面指
    證，遽對伊為論罪科刑之判決，同有不當云云。
三、惟證據之取捨及事實之認定，均為事實審法院之職權，倘其
    採證認事並未違背證據法則，復已敘明其取捨證據之心證理
    由者，自不得任意指為違法而執為上訴第三審之適法理由。
    ⑴、本件原判決依憑證人甲女指證略以：上訴人於案發當天
    到伊所就讀之國民小學教室內質問伊為何要打其女兒，並拿
    其所攜之手提包（袋）打伊胸口，但旋遭在場之代課老師林
    靖娜阻止，上訴人即離開教室，伊於被打當下覺得很痛而且
    有哭，林靖娜老師就請輔導老師將伊帶去輔導室安撫，伊父
    母於案發後當日有帶伊去看醫生診斷傷勢等語，核與證人林
    靖娜亦為同上述情節之證述相符，佐以證人即甲女前開所就
    讀學校之輔導老師吳柏慧證稱：林靖娜於案發當日尋求伊協
    助，說甲女被同學的母親打，伊就去教室找甲女，甲女那時
    候看起來係稍受驚嚇而眼眶泛淚，所以伊帶甲女到輔導室安
    撫情緒，伊問甲女是否很害怕，她說對，她想要回家找媽媽
    等語，以及中山醫學大學附設醫院所出具甲女胸部挫傷之診
    斷證明書、臨床傷勢照片及病歷，暨扣押前揭手提包（袋）
    1個等證據資料，均堪為甲女所為不利於上訴人指證具有憑
    信性之補強佐證，因認上訴人確有本件被訴成年人故意傷害
    兒童甲女之犯行，已詳敘其憑據及理由，並據以指駁及說明
    上訴人在原審所為包括如其前揭上訴意旨所示之辯解，何以
    係卸責情詞而不足以採信之理由；另敘明本案事證已臻明確
    ，上訴人聲請傳喚診斷甲女上揭傷勢之醫師到庭作證，以查
    明甲女是否確實受有傷害一節，並無調查之必要，因而不予
    調查等旨綦詳（見原判決第3頁第19行至第9頁第5行），核
    其論斷尚與經驗、論理、補強及相關證據法則無違。上訴人
    上訴意旨無視於原判決明確之論斷與說明，仍執其不為原審
    所採信之相同陳詞，並就其有無執所攜手提包（袋）揮擊甲
    女成傷之單純事實，再事爭辯，顯非適法之第三審上訴理由
    。⑵、刑事訴訟法第163條之規定，一方面揭櫫當事人調查證
    據主導權之大原則（同條第1項），另方面例外規定法院「
    得」及「應」依職權調查證據之補充性，即必待當事人舉證
    不足時，法院始主動依職權介入調查客觀上具有調查必要性
    之證據以期發見真實（同條第2項），是苟待證事實已臻明
    瞭而堪予認定，則法院既無依聲請再調查其他證據之必要（
    同法第163條之2第2項第3 款），自無「得」或「應」依職
    權調查證據可言。原判決稽諸前述證據資料，以本件事證已
    臻明確，而足以證明並認定上訴人確有本件被訴傷害甲女之
    犯行，於法既無不合，自難謂尚有何客觀上應予調查之證據
    而未予調查之情形。況上訴人在原審於民國111年5月5日審
    理時，僅言詞聲請傳喚本件診療甲女傷勢之醫師到庭作證，
    並未為其他證據調查之請求，有原審審判筆錄可稽（見原審
    卷第173頁），卻於提起本件第三審上訴後，始爭執原審未
    主動依職權為相關之證據調查以釐清真相，難謂無證據調查
    未盡之不當云云，依上述說明，要非依據卷內訴訟資料執為
    指摘之合法第三審上訴理由。　　　　
四、綜上，本件上訴人上訴意旨並非依據卷內資料具體指摘原判
    決不適用何種法則或如何適用不當，徒就原審採證認事職權
    之適法行使，以及原判決已詳細論斷說明之事項，漫事爭辯
    ，顯與法律規定得為第三審上訴理由之違法情形不相適合，
    揆諸首揭規定及說明，其上訴為違背法律上之程式，應予駁
    回。
據上論結，應依刑事訴訟法第395條前段，判決如主文。
中　　華　　民　　國　　111 　年　　11　　月　　3 　　日
                  刑事第一庭審判長法　官  郭  毓  洲
                                  法　官  林  英  志
                                  法　官  林  靜  芬
                                  法　官  宋  松  璟
　　　　　　　　　　　　　　　　  法　官  蔡  憲  德
本件正本證明與原本無異
                                  書記官
中　　華　　民　　國　　111 　年　　11　　月　　7 　　日